【裁判字號】    97,審訴,1912
【裁判日期】    980226
【裁判案由】    侵權行為損害賠償
【裁判全文】
臺灣臺北地方法院民事判決            97年度審訴字第1912號
原      告  丙○○
被      告  乙○○
            甲○○
            共同送達代收人劉宏邈律師
當事人間請求共同侵權行為損害賠償事件，由刑事庭移送前來，
經本院於中華民國98年2月12日言詞辯論終結，判決如下：
    主      文
被告應連帶給付原告新臺幣肆拾伍萬元及自民國九十七年五月三
十一日起至清償日止，按年息百分之五計算之利息。
原告其餘之訴駁回。
訴訟費用由被告連帶負擔二分之一，餘由原告負擔。
本判決於原告以新臺幣壹拾伍萬元為被告供擔保後得假執行，被
告如以新臺幣肆拾伍萬元為原告供擔保後，得免為假執行。
原告其餘假執行之聲請駁回。
    事實及理由
甲、程序方面：本件被告經合法通知，未於言詞辯論期日到場，
    核無民事訴訟法第三百八十六條所列各款情形，應依原告之
    聲請，由其一造辯論並參酌被告提出之書狀而為判決。
乙、實體方面：
一、原告起訴主張：被告乙○○於民國89年1月23日與原告結婚
    ，婚後兩人感情不睦，因而訴請法院判決離婚，於92年4月9
    日經本院以91年度婚字743號民事判決離婚確定。被告乙○
    ○、甲○○通姦並產下一子張誠倧，故被告甲○○之前夫陳
    丁二以此為由訴請離婚（台灣板橋地方法院92年度婚字第81
    號），陳丁二另依民法第1063條規定訴請確認張倧誠非被告
    甲○○自陳丁二受胎所生之子，亦經本院93年度親字第135
    號否認子女事件判決確定在案，由以上被告甲○○受胎期間
    推知被告乙○○於與原告婚姻存續期間，與被告甲○○於92
    年3月28日前後約一星期內之某日，在不詳地點發生性行為
    而通、相姦，被告甲○○並因此受孕而產子。為此本於共同
    侵權行為之法律關係，依民法第184條第1項前段、第185條
    第1項及第195條第1項、第3項規定起訴請求被告連帶負損害
    賠償責任等語。並聲明：被告應連帶給付原告1,500,000元
    ，及自起訴狀繕本送達翌日起至清償日止，按年息5﹪計算
    之利息。
二、被告未於言詞辯論期日到場，惟以書狀辯稱：原告與被告乙
    ○○兩造婚後因原告個性孤癖、多疑等因素，雙方時起爭執
    ，甚至於90年4月5日，原告趁被告乙○○熟睡之際，拿刀刺
    殺被告乙○○，其中數刀刺中被告乙○○左大腿動脈、背部
    、右顳骨等要害，經被告自行前往國泰綜合醫院急救，挽回
    性命，原告對此於本院97年度自字第15號刑事案件審理時，
    均坦承不諱，原告於被告療養期間即自行搬離共同住所，對
    被告乙○○生死根本置之不顧，被告乙○○雖痛心難過，但
    仍決定原諒原告，獨自前往大陸工作，是自90年4月以後，
    雙方根本已毫無感情可言。原告主張被告二人於92年3月28
    日前後約一星期內某日，在不詳地點發生性行為，對其基於
    配偶身分法益構成侵權行為請求損害賠償，惟當時原告與被
    告乙○○之婚姻經本院於92年3月7日判決離婚，且原告亦自
    承兩造已無夫妻情愫，原告又何來基於配偶之身分法益受到
    侵害？原告之訴實無理由。又原告曾意圖殺害被告乙○○，
    被告乙○○所受損害，顯遠大於原告請求之數額，被告自得
    以之對原告之請求主張抵銷。並聲明駁回原告之訴，如受不
    利益判決，被告願供擔保，請准宣告免為假執行。
三、得心證之理由：
   1、按因故意或過失，不法侵害他人之權利者，負損害賠償責
      任又不法侵害他人之身體、健康、名譽、自由、信用、隱
      私、貞操，或不法侵害其他人格法益而情節重大者，被害
      人雖非財產上之損害，亦得請求賠償相當之金額。其名譽
      被侵害者，並得請求回復名譽之適當處分。前二項規定，
      於不法侵害他人基於父、母、子、女或配偶關係之身分法
      益而情節重大者，準用之。民法第184條第1項前段及第
      195條第1項、3項定有明文。通姦之足以破壞夫妻間之共
      同生活而非法之所許，此從公序良俗之觀點可得斷言，此
      即侵害他人基於配偶關係之身分法益而情節重大之情形，
      通姦之雙方對於配偶之他方應構成共同侵權行為。又數人
      共同不法侵害他人之權利者，連帶負損害賠償責任，民法
      第185條第1項前段亦有明文。經查，被告二人於被告乙○
      ○於與原告婚姻存續期間之92 年3月28日前後約一星期內
      之某日通姦之事實業經本院97年度自字第15號刑事判決依
      李木生婦產科診所97年7月14日回函，台安醫院97年7月21
      日（97）醫發字第468號函附之產前檢查紀錄，認定被告
      甲○○之預產期推估及超音波檢查結果，其受孕之時間分
      別係於92年4月2日或同年3月28日上午（誤差一星期），
      被告乙○○於前開刑事案件97年5月9日準備程序時亦坦承
      於92年3月間與被告甲○○發生性行為，原告主張被告二
      人於前開時間內有通姦行為應堪採信，被告二人之通姦行
      為在原告與被告乙○○婚姻期間發生，依前揭說明對原告
      而言自屬共同侵權行為，原告請求被告二人連帶賠償其所
      受損害洵屬有據。
   2、又通姦之構成侵權行為精神慰撫金數額，究竟若干為適當
      ，應斟酌兩造婚姻狀況、被告通姦行為發生之次數及情狀
      、兩造身分、地位及經濟狀況，以為審判之依據。本院審
      酌原告與被告乙○○之離婚判決雖於92年4月9日確定，惟
      在原告主張被告二人通姦時間之92年3月28日前原告已提
      出離婚訴訟，而由本院於92年3月7日判准離婚，且被告抗
      辯自90年4月以後，雙方根本已毫無感情可言等語，核與
      前開離婚事件中原告主張其與被告乙○○早於90年6月30
      日起即分居，除子女出生時被告曾探望數次後即下落不明
      等語相符而屬可採，是於被告二人為通姦之侵權行為時，
      原告與被告乙○○婚姻關係雖然存續，但已分居數年而達
      難以維持之狀況，再參以被告二人通姦次數不多（刑事判
      決僅能認定一次），以及被告二人為佳成科技有限公司及
      佳沅食品有限公司之負責人及股東等身分地位及經濟狀況
      ，認被告二人應賠償原告之精神慰撫金以450,000元為適
      當。
   3、次按因故意侵權行為而負擔之債，其債務人不得主張抵銷
      ，民法第339條定有明文。本件被告係基共同故意侵權行
      為（通姦），不法侵害原告配偶身分法益，致負有侵權行
      為損害賠償債務，依上開之規定，縱被告乙○○對原告有
      侵權行為（傷害）損害賠償債權，亦不得對原告主張抵銷
      ，被告乙○○執此主張其對原告有債權可供抵銷云云，與
      前揭民法規定有違，殊非可採。
   4、綜上所述，被告二人確有在原告與被告乙○○婚姻期間發
      生通姦行為，原告得請求被告二人連帶賠償損害，被告二
      人應賠償之金額以450,000元為適當。從而，原告依民法
      第184條第1項、第185條、第195條第1項、第3項規定，請
      求被告連帶給付450,000元及自起訴狀繕本送達翌日（97
      年5月31日）起至清償日止，按法定利率即年息5%計算之
      利息，為有理由，應予准許，逾此數額之請求，則非有理
      由，應予駁回。
四、假執行之宣告：原告及被告為假執行及免假執之聲請，就原
    告勝訴部分核無不合，爰酌定相當之擔保准許之，至於原告
    敗訴部分，其假執行之聲請失所附麗，應予駁回。
五、訴訟費用負擔之依據：民事訴訟法第79條、85條第2項。
中    華    民    國    98    年    2     月    26    日
                  民事第六庭      法  官  張松鈞
以上正本係照原本作成
本裁定不得上訴。
中    華    民    國    98    年    2     月    26    日
                                  書記官  賴敏慧


司法院資訊處製作；財團法人民間司法改革基金會備份。
